【裁判字號】    99,沙簡上,665
【裁判日期】    991018
【裁判案由】    贓物
【裁判全文】
臺灣臺中地方法院刑事判決           99年度沙簡上字第665號
上  訴  人  甲○○
即  被  告
上列上訴人因贓物案件，不服本院沙鹿簡易庭99年度沙簡字第33
7號中華民國99年6月30日第一審簡易判決（原起訴案號：臺灣臺
中地方法院檢察署99年度偵字第5087號），提起上訴，本院管轄
之第二審合議庭判決如下：
    主  文
上訴駁回。
    犯罪事實
一、甲○○前因過失傷害及公共危險等案件，經本院以97年度沙
    簡字第158號判決各判處有期徒刑3月及4月，合併定應執行
    刑有期徒刑6月確定，甫於民國98年2月25日執行完畢。詎其
    猶不知悔改，明知綽號「阿忠」及「阿信」等真實姓名不詳
    成年男子，所持有之車牌號碼HQ—1831號自用小客車乙部，
    係屬來路不明之贓物（該車為吳麗芬所有由李惠諭使用，於
    98年10月15日上午7時許，在臺中市○○區○○路與遊園北
    路交岔路口附近發現遭竊），竟仍於98年10月中旬某日晚上
    8時許，在臺中縣龍井鄉○○○路東園巷口，予以借用收受
    之。嗣於99年2月17日上午9時50分許，甲○○駕駛上開車輛
    行經臺中縣龍井鄉○○村○○○路194號前時，為警盤檢查
    獲，而發現上情，並當場扣得HQ—1831號自用小客車乙部（
    已發還李惠諭）及汽車鑰匙乙支。
二、案經臺中縣警察局烏日分局報請臺灣臺中地方法院檢察署檢
    察官偵查起訴。
    理  由
一、按被告以外之人（包括證人、鑑定人、告訴人、被害人及共
    同被告等）於審判外之陳述雖不符刑事訴訟法第159條之1至
    之4等4條之規定，而經當事人於審判程序同意作為證據，法
    院審酌該言詞陳述或書面陳述作成時之情況，認為適當者，
    亦得為證據；當事人、代理人或辯護人於法院調查證據時，
    知有刑事訴訟法第159條第1項不得為證據之情形，而未於言
    詞辯論終結前聲明異議者，視為有前項之同意，同法第159
    條之5定有明文。立法意旨在於傳聞證據未經當事人之反對
    詰問予以核實，原則上先予排除。惟若當事人已放棄反對詰
    問權，於審判程序中表明同意該等傳聞證據可作為證據；或
    於言詞辯論終結前未聲明異議，基於尊重當事人對傳聞證據
    之處分權，及證據資料愈豐富，愈有助於真實發見之理念，
    且強化言詞辯論主義，使訴訟程序得以順暢進行，上開傳聞
    證據亦均具有證據能力。查本院審酌相關證人證述筆錄製成
    、文書卷證資料取得，並無證據顯示有何違背程序規定情事
    ，依據上述之說明，均應具有證據能力。
二、被告甲○○於偵查中否認有何收受贓物之犯行，辯稱：車子
    是伊在中龍公司上班時，朋友「阿忠」及「阿信」等人，於
    98 年10月中旬某天晚上8時許，在臺中港路東園巷口交給伊
    鑰匙、行照及車子，伊沒有給「阿忠」及「阿信」等人錢，
    「阿忠」欠伊錢，車子是「阿忠」朋友的，伊不知道是「阿
    忠」的哪個朋友，當時伊準備要回雲林縣去工作，知道「阿
    忠」於98年9月下旬，開始駕駛乙輛紅色車子上下班代步，
    伊跟「阿忠」說，不是還伊新臺幣2萬元，就是將車過戶給
    伊，或將車賣掉還錢，「阿忠」說先將車借伊使用，等有錢
    再將車取回，伊沒有與「阿忠」為書面約定，一開始「阿忠
    」有打電話給伊，但在98年12月底就失去聯絡，伊不知道車
    子為何沒有辦理過戶，「阿忠」只說車子先讓伊使用，伊不
    知道車子行照（車主）為何是女性，「阿忠」只說車子是朋
    友的，「阿忠」說朋友可以讓其全權處裡，「阿忠」聽說是
    臺中人，伊沒有要「阿忠」交代車子來源，伊不知道要找何
    人負責云云。經查；
（一）上開車輛係吳麗芬所有由李惠諭使用，於98年10月15日上
      午7時許，在臺中市○○區○○路與遊園北路交岔路口附
      近發現遭竊，嗣於99年2月17日上午9時50分許，被告駕駛
      該車行經龍井鄉○○村○○○路194號前時，為警盤檢查
      獲等情，業據證人李惠諭於警詢中證述綦詳，並有失車--
      唯讀案件基本資料、員警職務報告、臺中縣警察局烏日分
      局搜索、扣押筆錄、扣押物品目錄表、贓物認領保管單各
      乙紙附卷可稽，是被告使用之上述自用小客車當屬贓物之
      情，自無疑義。
（二）又被告於犯罪事實欄所載之時間、地點，由綽號「阿忠」
      、「小信」將上述自用小客車交付被告時，雖有交付該車
      之行車執照，惟該車行車執照為一女性車主，被告並不知
      道車主名字與年籍資料，且不是交付系爭車輛與被告之「
      阿忠」、「小信」所有，此亦經被告於警詢及偵訊所自承
      （見警詢筆錄第1頁背面、偵卷第7、8頁），而汽車係屬
      具有相當價值之交通工具，衡諸常情，一般車主應不會輕
      易借給不熟之人，且一般人借用車輛，必會留存出借人之
      姓名、年籍、地址及聯絡電話，以利還車，並確保車輛來
      源之正當性。被告業已成年，且有多年之工作經歷，對此
      自無法諉為不知；然其於收受該自用小客車時，竟未詢問
      綽號「阿忠」及「阿信」等男子的真實姓名，復亦未留下
      「阿忠」及「阿信」等人之連絡方式，以利日後返還車輛
      或車輛有問題時找尋「阿忠」、「阿信」等人解決；亦無
      要「阿忠」及「阿信」交待上述自小客車輛之來源，以確
      保上述自小客車來源無誤，而被告曾涉犯2次竊盜罪（此
      有臺灣高等法院被告前案紀錄表存卷可憑），則其應對收
      受來源不明之物品，查獲時可能被以竊盜罪或贓物罪移送
      （本件查獲員警亦以竊盜罪嫌移送），當知之甚詳，其仍
      未確認上述車輛之來源為合法，而竟以收受，堪認被告於
      收受上述車輛之時，確已知悉該自用小客車係屬贓車，被
      告抗辯稱伊收受上開自用小客車時並不知悉係屬贓物云云
      ，自諉無可採。
（三）是被告上開所辯，純係事後卸責避就之詞，不足以採信。
      本案事證明確，被告上開犯罪，堪為認定。
三、核被告甲○○上開所為，係犯刑法第349條第1項之收受贓物
    罪。被告前曾受有期徒刑之執行，甫於98年2月25日執行完
    畢，有上開紀錄表在卷可按。其於有期徒刑執行完畢後，5
    年內故意再犯本件有期徒刑以上之罪，為累犯，依刑法第47
    條第1項之規定，加重其刑。扣案之鑰匙1支，無法證明為贓
    物，爰不另為沒收之諭知。
四、原審以本件罪證明確，適用刑法第349條第1項、第47條第1
    項、第41條第1項前段、刑法施行法第1條之1等規定予以論
    罪，判處被告有期徒刑4月，如易科罰金，以1000元折算1日
    。其認事用法，並無不當，量刑亦屬妥適。本件被告提起上
    訴，惟並未具體陳述上訴理由，被告之上訴，實無理由，應
    予駁回。原審犯罪事實引用聲請判決處刑書，而該處刑書固
    有誤載車號HQ-1831號自小客車為李惠瑜所有等情，然此部
    分對原判決並無影響，本院逕予補充更正即可，要無涉及未
    及審判不當或違誤之處，自無庸撤銷改判。又被告經合法傳
    喚，無正當理由不到庭，不得其陳述逕行判決，併予敘明。
據上論斷，應依刑事訴訟法第455條之1第1項、第3項、第367條
前段、第368條、第371條，判決如主文。
本案經檢察官鐘祖聲到庭執行職務。
中    華    民    國    99    年    10    月    18    日
            刑事第四庭   審判長法  官  吳進發
                               法  官  高英賓
                               法  官  黃益茂
以上正本證明與原本無異。
不得上訴。
                               書記官  蔡秋明
中    華    民    國    99    年    10    月    18    日

司法院資訊處製作；財團法人民間司法改革基金會備份。
